臺灣臺中地方法院民事判決　　　　　　　99年度訴字第2457號
原　　　告　日盛全台通小客車租賃股份有限公司
法定代理人　許玉樹
訴訟代理人　廖偉進
被　　　告　黃雅芬即裕欣企業社
被　　　告　廖清寶
上列當事人間請求返還租賃車輛事件，於民國100年2月10日言詞
辯論終結，本院判決如下：
    主      文
被告黃雅芬即裕欣企業社應將BENZ廠牌、2006年份、ML350型式、
車號8339-WW自小客車乙部返還原告；如不能返還時，被告應連
帶給付原告新臺幣玖拾萬元。
原告其餘之訴駁回。
訴訟費用由被告連帶負擔。
    事實及理由
壹、程序方面：
一、按訴狀送達後，原告不得將原訴變更或追加他訴，但擴張或
    減縮應受判決事項之聲明者，不在此限。民事訴訟法第255
    條第1項第3款定有明文。本件原告起訴時原聲明：「被告應
    返還原告租賃車輛即2006年、BENZ廠牌、ML350型式、車號
    8239-WW自小客車一部及新台幣（下同）538,040元，並自訴
    狀繕本送達被告翌日起至清償日止，按年息20%計算之利息
    ；如租賃車輛不能返還時，被告應給付原告1,650,000 元整
    ，及自訴狀繕本送達被告翌日起至清償日止，按年息20%計
    算之利息」；嗣於訴訟進行中縮減為「被告黃雅芬即裕欣企
    業社應返還2006年、BENZ廠牌、ML350型號、車號8239-WW自
    小客車一輛予原告；如不能返還時，被告應連帶給付原告
    1,650,000元。」原告聲明所為之變更，核與上開規定相符
    ，應予准許，合先說明。
二、本件被告廖清寶未於言詞辯論期日到場，核無民事訴訟法第
    386條各款所列情形，就被告廖清寶部分，爰依原告之聲請
    ，由其一造辯論而為判決。
貳、實體方面：
一、原告起訴主張：
(一)、被告黃雅芬即裕欣企業社於民國99年3月18日向原告承租
      2006年份、BENZ廠牌、ML350型式、車號8239-WW自小客車
      一部（下稱系爭車輛），租期自99年3月31日起至102年3
      月30日止，為期3年，每期租金45,300元，分36期繳納，
      合計租金總額為1,630,800元，並由被告廖清寶擔任系爭
      車輛租賃契約之連帶保證人。租賃契約簽訂時，另由被告
      黃雅芬同時交付以被告黃雅芬即裕欣企業社為發票人、付
      款銀行為台灣銀行復興分行、帳號057088之支票36張作為
      租金之支付工具。詎被告黃雅芬所交付之租金票據，自99
      年9月25日起經提示後，皆遭退票。原告乃於同年9月29日
      依租賃契約約款發函通知被告終止租約，並請求交還租賃
      車輛，惟被告均置之不理，致原告受有租金及車輛之財產
      上損害。
(二)、被告向原告所承租之車輛，原告購入時之價格為
      1,750,000元，該車現市值為1,650,000元。兩造既已終止
      車輛租賃契約，被告依約即負有返還租賃車輛之義務；如
      被告黃雅即裕欣企業社芬無法返還系爭車輛，依民法第
      226條第1項之規定，因可歸責於債務人之事由，致給付不
      能者，債權人得請求賠償損害；另依民法第215條規定，
      不能回復原狀或回復原狀顯有重大困難者，應依金錢賠償
      其損害。為此，爰依民法第767條、第184條第1項前段、
      第215條、第216條第1項起訴請求，並聲明：被告黃雅芬
      即裕欣企業社應將BENZ廠牌、2006年、ML350型式、車號
      8339-WW 自小客車乙部返還原告；如不能返還時，被告應
      連帶給付原告新臺幣玖拾萬元等語。
二、被告黃雅芬即裕欣企業社則以：
    伊同意原告之請求，對原告主張該車市值為1,650,000元，
    亦不爭執。惟因伊先生欠朋友錢，已將系爭車輛交給朋友，
    如無法返還系爭車輛時，伊希望以簽訂租賃契約所交付之履
    約保證金750,000元抵銷原告損失等語，資為抗辯。
三、被告廖清寶未於言詞辯論期日到場，亦未提出準備書狀作何
    聲明或陳述。
四、法院之判斷：
(一)、原告主張之事實，業據其提出車輛租賃契約書影本、汽車
      新領牌照登記書影本、租金票據明細表壹份、支票影本暨
      退票理由單影本、台中淡溝郵局第1130號存證信函暨回執
      聯影本、權威車訊車價表、車籍資料查詢單、汽(機)車各
      項作業異動登記單影本、租賃車輛點交單影本為證；被告
      黃雅芬即裕欣企業社對原告主張之事實，並不爭執，而被
      告廖清寶經相當期日之合法通知，未於言詞辯論期日到場
      ，復未提出書狀供本院參酌，自堪信為真實。
(二)、按承租人於租賃關係終止後，應返還租賃物；所有人對於
      無權占有或侵奪其所有物者，得請求返還之。民法第455
      條、民法第767條分別定有明文。查兩造簽訂之車輛租賃
      契約因被告黃雅芬即裕欣企業社無法繼續繳納租金，經原
      告於99年9月29日以存證信函為終止租約之意思表示，被
      告亦於同日收受在案，該租賃契約即已終止。是被告已無
      繼續占有系爭車輛之法律上權源，故原告依據民法第455
      條、第767條規定請求被告返還系爭車輛，自屬有據。又
      被告黃雅芬即裕欣企業社如無法返還系爭車輛時，依民法
      第226條第1項之規定，因可歸責於債務人之事由，致給付
      不能者，債權人得請求賠償損害，另依民法第215條規定
      ，不能回復原狀或回復原狀顯有重大困難者，應依金錢賠
      償其損害。系爭車輛現值1,650,000元，為兩造所不爭執
      ，並有原告提出之權威車訊車價表在卷可憑，依被告黃雅
      芬自承系爭車輛現交予第三人使用，是如被告黃雅芬無法
      返還時，自應賠償系爭車輛現時之同等價格1,650,000元
      ，而被告廖清寶為系爭租賃契約之連帶保證人，自應負連
      帶給付責任。
(三)、另按二人互負債務，而其給付種類相同，並均屆清償期者
      ，各得以其債務，與他方之債務，互為抵銷。抵銷，應以
      意思表示，向他方為之。其相互間債之關係，溯及最初得
      為抵銷時，按照抵銷數額而消滅。民法第334條第1項、第
      335條第1項分別定有明文。又依系爭車輛租賃契約條款第
      一項之第14點規定「承租人於簽約時繳納履約保證金，於
      租期屆滿車輛返還後，出租人應無息歸還。…」，依此意
      旨於系爭車輛租賃契約終止時，亦應類推解釋為出租人亦
      應無息歸還簽約時所繳納之履約保證金。因此，依上所述
      ，被告黃雅芬即裕欣企業社固應給付原告1,650,000元，
      但原告曾受有被告所支付之保證金750,000元，於系爭租
      賃契約終止後，迄今未歸還被告之事實，並為兩造所不爭
      執。則兩造間互負債務，且給付種類相同，均屆清償期，
      被告黃雅芬即裕欣企業社於100年2月10日言詞審理中為抵
      銷之抗辯，即屬有據。而抵銷之後，被告黃雅芬即裕欣企
      業社尚積欠原告900,000元。從而，原告請求被告連帶給
      付900,000元，為有理由；逾此範圍之請求，則無理由。
(四)、綜上所述，原告請求被告被告黃雅芬即裕欣企業社應將
      BENZ廠牌、2006年份、ML350型式、車號8339-WW自小客車
      乙部返還原告；如不能返還時，被告應連帶給付原告
      900,000元，為有理由，應予准許；逾此範圍之請求，則
      無理由，應予駁回。
五、本件事證已臻明確，兩造其餘攻擊防禦方法與舉證，核與判
    決結果無影響，爰不另一一論述。
六、結論：本件原告之訴為一部有理由、一部無理由，依民事訴
    訟法第385條第1項前段、第79條，判決如主文。
中    華    民    國   100    年    2     月    25    日
                  民事第三庭    法  官  黃峻隆
正本係照原本作成。
如對本判決上訴，須於判決送達後20日內向本院提出上訴狀。
中    華    民    國   100    年    2     月    25    日
                                書記官